臺灣高等法院刑事判決　　　　　　　　96年度上訴字第1620號
上　訴　人
即　被　告　甲○○
選任辯護人　黃丁風律師
　　　　　　黃雅羚律師
　　　　　　黃敬唐律師
上列上訴人因毒品危害防制條例案件，不服臺灣基隆地方法院95
年度訴字第1002號，中華民國96年2月9日第一審判決（起訴案號
：臺灣基隆地方法院檢察署95年度毒偵字第1944號及移送併辦案
號：臺灣基隆地方法院檢察署96年度毒偵字第615號），提起上
訴，本院判決如下：
    主  文
原判決關於施用第一級毒品部分暨執行刑部分均撤銷。
甲○○施用第一級毒品，處有期徒刑伍月，扣案之第一級毒品海
洛因（驗餘淨重零點肆肆公克）沒收銷燬之，上開毒品之包裝袋
壹只沒收之。
其餘上訴駁回。
駁回上訴所處有期徒刑肆月與撤銷改判部分所處之刑，應執行有
期徒刑柒月，扣案之第一級毒品海洛因（驗餘淨重零點肆肆公克
）沒收銷燬之，上開毒品之包裝袋壹只沒收之。
    事  實
一、甲○○前因施用毒品案件，經觀察、勒戒後，因認無繼續施
    用毒品之傾向，經臺灣基隆地方法院檢察署檢察官以民國
    (下同)93年度毒偵緝字第67號不起訴處分確定，並於93年8
    月27日執行完畢釋放。詎其未戒除毒癮惡習，於95年10月1
    日晚間7時許，在其位於基隆市○○區○○路49號住處，以
    將第二級毒品安非他命置於鋁箔紙上加熱，吸食所產生煙霧
    之方式，施用第二級毒品；復另行起意，於95年10月3日晚
    間7時許，在其上揭住處，以將第一級毒品海洛因摻入香菸
    內點燃吸食之方式，施用第一級毒品，嗣於95年10月5日凌
    晨1時35分許，在基隆市○○區○○路51號前，因形跡可疑
    ，經警上前盤查並帶回警局詢問，甲○○旋交出第一級毒品
    海洛因1小包（驗餘淨重0.44公克），自首施用第一級毒品
    海洛因，並採集甲○○之尿液送驗後而獲案。
二、案經甲○○自首施用第一級毒品海洛因及經基隆市警察局第
    一分局報請臺灣基隆地方法院檢察署檢察官偵查起訴。
    理  由
一、前開事實，業據被告於原審審理時坦承不諱（見原審卷第44
    頁審理筆錄），且被告為警查獲後，採集之尿液檢體經送昭
    信科技顧問股份有限公司檢驗，呈海洛因之代謝物嗎啡及安
    非他命、甲基安非他命之陽性檢驗結果，此有該公司95年12
    月5日出具之濫用藥物尿液檢體檢驗報告及基隆市警察局第
    一分局偵辦毒品案件尿液檢體對照表附卷可稽；又扣案之白
    色粉末1包（驗餘淨重0.44公克），經鑑定結果，確含第一
    級毒品海洛因成分，此有法務部調查局95年10月23日調科壹
    字第09523028200號鑑定書在卷供參，足認被告之自白與事
    實相符，雖被告於本院審理時，翻異前詞，辯稱：我是10月
    3日吸食安非他命，是同時吸食海洛因的云云（見本院96年5
    月2日審理筆錄），經核無非係期獲寬典，飾卸之詞，尚非
    可信，應以其於原審審理時所述可採，事證明確，被告犯行
    應堪認定。
二、核被告所為，係犯毒品危害防制條例第10條第1項及第2項之
    施用第一級及第二級毒品罪。被告持有第一級毒品海洛因及
    持有第二級毒品安非他命以供施用，持有之低度行為應為施
    用之高度行為所吸收，不另論罪。被告所犯上開2罪間，犯
    意各別、行為互殊，應予分論併罰。另按對於未發覺之罪自
    首而受裁判者，得減輕其刑，刑法第62條前段定有明文；
    本件被告係於前開時、地，因形跡可疑遭警盤查，然因被告
    不願配合，拒絕透漏姓名，經警帶回警局後，被告始主動自
    口袋中取出海洛因，並自首施用第一級毒品之犯行等情，此
    有基隆市警察局第一分局解送人犯報告書及原審電話紀錄表
    ，並有臺灣基隆地方法院檢察署95年度毒偵字第1944號偵查
    卷宗第8頁調查筆錄等在卷可按，本件被告確係對於未發覺
    之罪自首而受裁判，雖其自首前態度不佳，然此為一般犯罪
    行為人突經警盤查時之反應，尚難認其自首之動機不佳，預
    期邀獲必減之寬典，不予減刑，爰應依刑法第62條前段規定
    ，減輕其刑。
三、原審就被告施用第二級毒品部分，依毒品危害防制條例第10
    條第2項之規定，並審酌被告犯罪後之態度及其尚無犯罪科
    刑紀錄，此有本院被告前案紀錄表1紙在卷可稽等情狀，量
    處被告有期徒行4月，其認事用法，洵無不當，量刑亦屬妥
    適，被告上訴指摘原判決此部分量刑過重，非有理由，其上
    訴應予駁回。惟就被告施用第一級毒品部分，原判決未引用
    刑法第62條前段規定，減輕其刑，尚有未洽，被告上訴指摘
    原判決此部分量刑過重，即非全然無理由，自應由本院予以
    撤銷改判。爰審酌被告經觀察、勒戒後，竟未戒除毒癮之惡
    習，而再度施用毒品，顯見缺乏戒斷決心，然其於警詢及偵
    查時，坦認施用第一級毒品之犯行，衡其所為僅屬戕害自身
    之行為，並未侵犯其他法益，且其尚無犯罪科刑紀錄如前述
    等一切情狀，處如主文第2項所示之刑，查獲之第一級毒品
    ，不問屬於犯人與否，均沒收銷燬之，毒品危害防制條例第
    18條第1項前段定有明文。本件扣案之海洛因（驗餘淨重0.4
    4公克），應依上開規定沒收銷燬之；又上開毒品之包裝袋1
    只，係被告所有供持有海洛因犯罪所用之物，業據被告供承
    在卷，應依刑法第38條第1項第2款及第3項規定宣告沒收之
    。前開撤銷改判部分與駁回上訴所處有期徒刑4月，並定其
    應執行之刑。
四、臺灣基隆地方法院檢察署96年度毒偵字第615號移送併辦意
    旨略以：被告甲○○基於施用第一級毒品海洛因及第二級毒
    品安非他命之犯意，先後於96年2月1日下午3時及同年月3日
    上午10時許，均在基隆市○○區○○路49號之住處，分別施
    用第一級毒品海洛因及第二級毒品安他命，迄96年2月4日下
    午2時30分許，在上開住所為警查獲，並扣得第一級毒品海
    洛因毛重4.3公克及第二級毒品安非他命毛重2.5公克，經採
    集其尿液，呈現海洛因及安非他命之陽性反應，因認被告觸
    犯毒品危害防制條例第10條第1項、第2項之罪，與前開科刑
    判決部分，有包括一罪集合犯關係，屬於同一事實，為起訴
    效力所及，因移請併予審理云云。惟查按連續數行為而犯同
    一之罪名，部分之數行為，發生在新法施行前者，該部分適
    用最有利於行為人之法律，若其中部分之一行為或數行為，
    發生在新法施行後者，該部分不能論以連續犯 (最高法院95
    年第8次刑事庭會議決議意旨參照）；次按接續犯係指如數
    行為於同時同地或密切接近之時地實施，侵害同一之法益，
    各行為之獨立性極為薄弱，依一般社會健全觀念，在時間差
    距上，難以強行分開，在刑法評價上，以視為數個舉動之接
    續施行，合為包括之一行為予以評價，較為合理，而為包括
    之一罪（最高法院86年臺上字第3295號判例意旨參照）。惟
    查所謂行為單數的接續犯應具備下列條件：(1)數個接續行為
    在法律上係該當於同一構成要件犯罪事實，僅實現同一之構
    成要件；(2)數行為係在密接時間及密接空間為之；(3)同種類
    行為之反覆實施；(4)利用同一機會為之；(5)基於單一之犯意
    。本件檢察官請求併辦部分，難謂有時間密接性，難認符合
    接續犯之要件，亦無集合犯之適用，且被告施用第一級毒品
    及施用第二級毒品之犯行，係在刑法廢除連續犯規定以後始
    發生者，則其與前揭論罪科刑部分難認係基於概括犯意所為
    ，自無連續犯之裁判上一罪關係，此部分既未經起訴，與前
    揭論罪科刑部分復無裁判上一罪或事實上一罪之關係，尚非
    本院所得併予審究，應退回檢察官另為適當之處理。
據上論斷，應依刑事訴訟法第368條、第369條第1項前段、第364
條、第299條第1項前段，毒品危害防制條例第10條第1項、第18
條第1項前段，刑法第11條前段、第62條前段、第51條第5款、第
38條第1項第2款，判決如主文。
本案經檢察官劉靜婉到庭執行職務。
中　　華　　民　　國　　96　　年　　5 　　月　　16　　日
　　　　　　　　　刑事第七庭審判長法　官　黃麗生
　　　　　　　　　　　　　　　　  法　官　許錦印
　　　　　　　　　　　　　　　　  法　官　江國華
以上正本證明與原本無異。
施用第一級毒品部分如不服本判決，應於收受送達後10日內向本
院提出上訴書狀，其未敘述上訴之理由者並得於提起上訴後10日
內向本院補提理由書（均須按他造當事人之人數附繕本）。
施用第二級毒品部分不得上訴。
                                  書記官  陳玉嬋
中　　華　　民　　國　　96　　年　　5 　　月　　17　　日
附錄所犯法條：
毒品危害防制條例第10條第1項、第2項：
施用第一級毒品者，處6月以上5年以下有期徒刑。
施用第二級毒品者，處3年以下有期徒刑。
